【裁判字號】    95,交聲,1028
【裁判日期】    951130
【裁判案由】    聲明異議
【裁判全文】
臺灣彰化地方法院交通事件裁定        95年度交聲字第1028號
移送機關即
原處分機關  交通部公路總局台中區監理所彰化監理站
異  議  人
即受處分人  甲○○
上列受處分人因違反道路交通管理處罰條例案件，對於交通部公
路總局臺中區監理所彰化監理站中華民國 94年3月22日所為之處
分（原處分案號：彰監五字第裁64-Z00000000號）聲明異議，本
院裁定如下：
    主  文
異議駁回。
    理  由
一、按受處分人不服道路交通管理處罰條例第8 條所定主管機關
    所為之處罰者，得於接到裁決書之翌日起20日內，向管轄地
    方法院聲明異議，道路交通管理處罰條例第 87條第1項定有
    明文。又交通法庭認聲明異議不合法律上之程式，且無從補
    正者，應以裁定駁回之；依道路交通管理處罰條例第87條規
    定向管轄法院聲明異議之期間，自裁決送達之翌日起算，並
    得依法扣除在途期間；交通法庭認聲明異議不合法律上之程
    式，且無從補正，或其異議權已喪失者，應以裁定駁回之，
    道路交通案件處理辦法第12條、第18條亦分別訂有明文。另
    道路交通異議案件，當事人非居住於處罰機關所在之鄉、鎮
    、市，但居住於受理聲明異議案件法院之管轄區域者，依法
    院訴訟當事人在途期間標準第4條之規定，應依同標準第2條
    第1款中之地方法院在途期間欄所載日數，扣除在途期間。
二、次按處理違反道路交通管理事件，有關文書送達之程序，依
    行政程序法之規定。送達，於應受送達人之住居所、事務所
    或營業所為之。於應送達處所不獲會晤應受送達人時，得將
    文書付與有辨別事理能力之同居人、受僱人或應送達處所之
    接收郵件人員。違反道路交通管理事件統一裁罰基準及處理
    細則第5 條、行政程序法第72條第1項前段、第73條第1項分
    別載有明文。
三、聲明異議意旨略以：異議人即受處分人甲○○對其駕駛車號
    R7-8566號自小客車，於民國89年10月17日晚上8時43分，行
    經國道一號南向286公里處時，時速118公里，超過該處限速
    100公里達18 公里之違規事實，及因違規被處以罰鍰處分並
    無異議，然表示遲未繳交罰鍰一節，係因原處分機關即交通
    部公路總局臺中區監理所彰化監理站，未依法將彰監五字第
    裁64-Z00000000號違反道路交通事件裁決書郵政機關未將裁
    決書送達至伊住所即彰化縣福興鄉鎮○村○○街25號所致，
    請准以依其所違反道路交通管理處罰條例第33條所定之最低
    罰鍰金額新臺幣（下同）3,000 元繳納，爰依法聲明異議等
    語。
四、經查：
（一）異議人即受處分人甲○○於89 年10月17日晚上8時43分，
      駕駛其所有R7-8566 號自小客車，沿國道一號高速公路南
      向行駛，行經該路段286公里處時，竟以118公里之速度超
      速行駛（該處路段速限為100 公里），為內政部警政署國
      道公路警察局第4 隊警員當場攔停告發，以受處分人有違
      反道路交通管理處罰條例第33條規定之行為，掣發內政部
      警政署國道公路警察局公警局交字第 Z00000000號舉發違
      反道路交通管理事件通知單（下稱舉發通知單），並經受
      處分人親自簽名後收執，有上揭舉發通知單影本 1紙在卷
      可稽，受處分人衡情應知悉上情，且依規定應於舉發通知
      單上所載期限即89 年11月2日前到案、繳交罰鍰。又參酌
      汽車駕駛人登記資料，本件受處分人之地址係「彰化縣福
      興鄉鎮○村○○街25號」，有95年11月29日之證號查詢汽
      車駕駛人資料查詢結果1 紙附卷可據，堪認原處分機關向
      受處分人之前開地址為送達行為，並無不法。
（二）原處分機關就受處分人上開違規事件，於 94年3月22日所
      為之彰監五字第裁64-Z00000000號裁決書，經交由郵政機
      關向受處分人位於「彰化縣福興鄉鎮○村○○街25號」之
      住所地為送達，因未獲會晤應受送達人本人，故將該文書
      交付與有辨別事理能力之同居人即受處分人之媳婦王淑如
      代為收受，此有原處分機關函覆之送達證書影本1 份附卷
      可憑，是堪認本件裁決書業已符合行政程序法第73 條第1
      項規定，為補充送達，縱令受處分人並未實際收受該文書
      ，亦生合法送達之效力。受處分人如對是項裁決不服欲提
      起異議，依照上開說明，應自收受送達之翌日即94 年3月
      25日起算20日，至94 年4月13日止為之。另因本件受處分
      人現住於彰化縣福興鄉鎮○村○○街25號，依照道路交通
      案件處理辦法第12 條及法院訴訟當事人在途期間標準第4
      條之規定，其在途期間為2 日，應加計之。從而受處分人
      至遲應於94 年4月15日以前，向原處分機關提出異議，始
      為合法。然受處分人卻遲至95 年11月9日始向彰化監理站
      提出異議書狀，此有上開書狀之收狀戳章在卷可參，顯已
      逾20日之異議期間，是受處分人之聲明異議顯然不合法律
      上程式，且無從補正。揆諸前揭說明，自應將受處分人逾
      期之異議駁回之。
五、據上論斷，應依道路交通案件處理辦法第18條前段，裁定如
    主文。
中    華    民    國    95    年    11    月    30    日
                      交通法庭  法  官  林秉暉
以上正本證明與原本無異。
如不服本裁定，應於裁定送達後 5日內向本院提出抗告狀 (須附
繕本)。
中    華    民    國    95    年    12    月    1     日
                                書記官  梁高賓


司法院資訊處製作；財團法人民間司法改革基金會備份。
